【裁判字號】    99,消債更,59
【裁判日期】    991102
【裁判案由】    聲請更生程序
【裁判全文】
臺灣彰化地方法院民事裁定            99年度消債更字第59號
聲  請  人
即 債務 人  甲○○
上列當事人依消費者債務清理條例聲請更生事件，本院裁定如下
：
    主  文
聲請人甲○○自中華民國九十九年十一月二日下午四時起開始更
生程序。
命司法事務官進行本件更生程序。
    理  由
一、按債務人與金融機構協商成立者，不得聲請更生或清算，但
    因不可歸責於己之事由，致履行顯有重大困難者，不在此限
    。本條例施行前，債務人依金融主管機關協調成立之中華民
    國銀行公會會員辦理消費金融案件無擔保債務協商機制與金
    融機構成立之協商，準用前項之規定，消費者債務清理條例
    第151條第5項、第6項分別定有明文。次按，債務人不能清
    償債務或有不能清償之虞，且無擔保或無優先權之債務總額
    未逾新臺幣（下同）12,000,000元者，於法院裁定開始清算
    程序或宣告破產前，得向法院聲請更生，觀諸同條例第3條
    、第42條第1項規定自明。又法院開始更生程序之裁定，應
    載明其年、月、日、時，並即時發生效力。法院開始更生或
    清算程序後，得命司法事務官進行更生或清算程序，必要時
    得選任律師、會計師或其他適當之自然人或法人一人為監督
    人或管理人，復為同條例第45條第1項、第16條所明定。
二、本件聲請人即債務人（下稱債務人）聲請意旨略以：債務人
    負欠金融機構無擔保債務總金額578,917元，非金融機構無
    擔保債務總金額1,190,000元，曾於消債條例施行前之民國
    96年2月間，就其積欠各金融機構之信用卡及信用貸款等債
    務，利用金融主管機關協調成立之中華民國銀行公會會員辦
    理消費金融案件無擔保債務協調機制與各債權銀行成立協商
    ，約定債務人自96年2月起，分120期，利率0%，每月10日以
    6,886元依各債權銀行債權金額比例清償債務。惟債務人每
    月收入僅16,000元左右，扣除債務人每月必要生活費用及需
    負擔2名未成年子女之扶養費用，實無法履行當初協商之條
    件，以致於97年5月間毀諾，其卻係因不可歸責於己之事由
    ，致履行協商條件顯有重大困難。且其無擔保或無優先權之
    債權總額未逾12,000,000元，復未經法院裁定開始清算程序
    或宣告破產，爰向本院聲請更生等語。
三、經查：
（一）債務人主張之前揭事實，業據其提出財產清單、所得及收
      入清單、債權人清單、生活必要支出清單、財產歸屬資料
      清冊、財團法人金融聯合徵信中心當事人綜合信用報告、
      財政部臺灣省中區國稅局96年度至98年度綜合所得稅各類
      所得資料清單、全國財產稅總歸戶財產查詢清單、存摺等
      件為證，並有協議書、債務協商繳款記錄在卷可考。
（二）雖債務人於消債條例施行前，曾與各個債權人就無擔保債
      權成立協商，約定自96年2月起，分120期，利率0%，每月
      10日以6,886元依各債權銀行債權金額比例清償債務，惟
      債務人主要收入來源係在「太極恩主寺管理委員會」擔任
      行政文書等雜項工作，每月收入約16,000元，此有該委員
      會出具之在職證明書、聲明書附卷可查（見本院99年度消
      債更補字第18號卷第89頁、第240頁），又聲請人96年度
      綜合所得72元、97年度綜合所得87元，98年度綜合所得59
      元，名下無任何財產，有稅務電子閘門財產所得調件明細
      表在卷為憑（見本院99年度消債更補第18號卷第226至229
      頁），因此，依內政部所公告99年度台灣省低收入戶最低
      生活費用每人每月為9,829元【該統計係按照政府最近1年
      平均每人消費支出（包括食品費、衣著鞋襪費、房租水電
      費、家居管理費、醫療保健費、交通通訊費、娛樂教育費
      及雜項支出）60%訂定】計算聲請人負擔其本身及2名未成
      年子女扶養費用之半數，則其每月生活費用支出為19,658
      元【9829＋｛（9829÷2）×2｝＝，元以下四捨五入】，
      而其每月收入僅16,000元，足認已無餘力再支付前述每月
      還款金額6,886元，債務人實已不堪負荷，而無法維持最
      低基本生活，故原協商條件約定債務人按月還款6,886元
      元，其履行自有重大困難，債務人主張因不可歸責於己之
      事由，致履行原協商條件有重大困難，應堪採信。
四、此外，本件復查無聲請人有消費者債務清理條例第6條第3項
    、第8條或第46條各款所定駁回更生聲請之事由存在，本院
    綜合上述各證據資料判斷後，認本件聲請人聲請更生，應屬
    有據，爰裁定如主文第1項所示；並依上開規定命司法事務
    官進行本件更生程序，裁定如主文第2項所示。
五、至債務人於更生程序開始後，應另提出足以為債權人會議可
    決或經法院認為公允之更生方案以供採擇，俾免更生程序進
    行至依消費者債務清理條例第61條規定應行清算之程度，非
    必有利於債務人，附此敘明。
中    華    民    國    99    年    11    月    2    日
                  民事第三庭    法  官  尚安雅
以上正本係照原本作成。
本件不得抗告。
本裁定已於99年11月2日下午4時公告。
中    華    民    國    99    年    11    月    2    日
                                書記官  陳文俊

司法院資訊處製作；財團法人民間司法改革基金會備份。
